臺灣高雄地方法院刑事判決　　　　　　　95年度易字第2178號
公　訴　人　臺灣高雄地方法院檢察署檢察官
被　　　告　乙○○
上列被告因違反毒品危害防制條例案件，經檢察官提起公訴（起
訴案號：臺灣高雄地方法院檢察署95年毒偵字第5736號），嗣因
被告於本院準備程序就被訴事實為有罪之陳述，經審判長告知被
告簡式審判程序意旨，並聽取當事人之意見後，本院合議庭裁定
由受命法官獨任依簡式審判程序審理、判決如下：
    主  文
乙○○持有第二級毒品，處拘役肆拾日，如易科罰金，以銀元
佰元即新臺幣玖佰元折算壹日。緩刑貳年；扣案之第二級毒品甲
基安非他命壹包（含包裝袋，驗前淨重零點零伍公克、驗後淨重
零點零肆公克）沒收銷燬之，塑膠鏟管壹支沒收之。
    事  實
一、乙○○明知甲基安非命業經公告列為毒品危害防制條例第2
    條第2 項第2 款之第二級毒品，不得非法持有，竟於95年6
    月22日凌晨1 時許，在高雄縣大寮鄉中庄村吉魯賽汽車旅館
    前，向一名姓名年籍不詳綽號「萍仔」成年女子取得第二級
    毒品甲基安非他命1 包（含包裝袋，驗前淨重零點零伍公克
    、驗後淨重零點零肆公克）而持有之。嗣經警於95年6 月22
    日凌晨3 時20分許，在高雄縣鳥松鄉○○村○○路與大仁東
    路口攔車臨檢時，乙○○於持有上開第二級毒品甲基安非他
    命1 包後犯罪未被發覺之前，立即主動向攔車臨檢員警坦承
    其持有上開第二級毒品甲基安非他命1 包，及準備供其施用
    上開第二級毒品之塑膠鏟管1 支交予警員而自首，並願接受
    裁判。
二、案經高雄縣政府警察局仁武分局報告臺灣高雄地方法院檢察
    署檢察官偵查起訴。
    理  由
壹、程序方面
一、按除被告所犯為死刑、無期徒刑、最輕本刑為3 年以上有期
    徒刑之罪或高等法院管轄第一審案件者外，於法院行準備程
    序進行中，被告先就被訴事實為有罪之陳述時，審判長得告
    知被告簡式審判程序之旨，並聽取當事人、代理人、辯護人
    及輔佐人之意見後，裁定進行簡式審判程序；且受命法官行
    準備程序，與法院或審判長有同一之權限；又簡式審判程序
    之證據調查，不受刑事訴訟法第159 條第1 項、第161 條之
    2 、第161 條之3 、第163 條之1 及第164 條至第170 條規
    定之限制，刑事訴訟法第273 條之1 第1 項、第279 條第2
    項前段、第273 條之2 分別定有明文。
二、查本件被告所犯為死刑、無期徒刑、最輕本刑為3 年以上有
    期徒刑以外之罪，且非高等法院管轄第一審之案件，其於準
    備程序就前揭被訴事實為有罪之陳述，經受命法官告知簡式
    審判程序之旨，並聽取當事人之意見後，本院認無不得或不
    宜改依簡式審判程序進行之處，爰依刑事訴訟法第273 條之
    1 第1 項、第284 條之1 ，裁定本件由受命法官獨任進行簡
    式審判程序，合先敘明。
貳、實體方面
一、上揭事實，業據被告乙○○於警詢、偵訊、本院95年1 月5
    日準備程序及審判程序時均供承不諱，並有扣押筆錄、扣押
    物品目錄表各1 紙，現場照片6 張（詳見警卷第8 頁至第11
    頁、第19頁）在卷可稽，並有上開第二級毒品甲基安非他命
    1 包、塑膠鏟管1 支扣案可佐。又扣案上開第二級毒品甲基
    安非他命1 包，送經高雄醫學大學附設中和紀念醫院鑑驗結
    果，確含有甲基安非他命成分（含包裝袋，驗前淨重零點零
    伍公克、驗後淨重零點零肆公克）之事實，亦有高雄醫學大
    學附設中和紀念醫院95年8 月22日編號9508─346 號檢驗報
    告書1 紙在卷可徵，足見被告之自白與事實相符，足堪採信
    ，而本件事證明確，其持有上開第二級毒品甲基安非他命犯
    行，洵堪認定。
    持有第二級毒品之概括犯意」。
二、核被告乙○○所為，乃係犯毒品危害防制條例第11條第2 項
    之持有第二級毒品罪。次查被告行為後，如附表所示之本罪
    之銀元及新臺幣、本罪之罰金刑、本件易科罰金之折算標準
    、自首之相關法律均業經變更，並俱於95年7 月1 日施行，
    玆經整體比較結果，裁判時法並未較為有利，從而依刑法第
    2 條第1 項規定，自應適用各該行為時法，亦即修正前法至
    明。又被告持有上開第二級毒品甲基安非他命1 包，及準備
    供其施用上開第二級毒品之塑膠鏟管1 支犯行未被發覺前，
    主動向上開攔車臨檢員警坦承，並接受裁判之情，有被告乙
    ○○95年6 月22日警詢筆錄（見警卷第4 頁至第6 頁）、扣
    押筆錄之執行之依據欄示：「所有人或保管人任意提出或交
    付之物予以扣押」之警卷第8 頁扣押筆錄在卷可查，堪認其
    所為，已符合刑法自首之要件，應依修正前刑法第62條規定
    ，減輕其刑。爰審酌被告持有上開毒品並未轉供他人施用，
    犯後坦承犯行，有悔改之意，態度良好，持有毒品之數量尚
    微少（含包裝袋，驗前淨重零點零伍公克、驗後淨重零點零
    肆公克）等一切情狀，爰量處如主文所示之刑，並諭知易科
    罰金折算標準。末查，被告未曾受有期徒刑以上刑之宣告，
    此有臺灣高等法院被告前案紀錄表1 紙在卷可憑，其因一時
    失慮，致罹刑典，事後已坦承犯行，並自首表明深具悔意，
    ，且考量其職業為工，教育程度高職肄業，尚需扶養妻子及
    2 歲餘幼兒林00（民國93年6 月17 日 出生）之經濟困窘，
    並有被告全戶戶籍資料1 紙在卷可徵，是被告經此刑之宣告
    後，應知警惕而無再犯之虞，本院認以暫不執行其刑為適當
    ，爰予以宣告緩刑2 年，用啟自新。至於本件緩刑部分，依
    最高法院95年度第8 次刑事庭會議決議意旨，爰適用新法即
    刑法第74條第1 項第1 款規定，併此敘明。
三、至於扣案之第二級毒品甲基安非他命1 包（含包裝袋，因甲
    基安非他命毒品附著於包裝上剝離不易，應將包裝之整體視
    為甲基安非他命毒品，驗前淨重零點零伍公克、驗後淨重零
    點零肆公克），經送驗結果呈現甲基安非他命陽性反應，屬
    於毒品危害防制條例第2 條第2 項第2 款之第二級毒品，有
    高雄醫學大學附設中和紀念醫院95年8 月22日編號9508─34
    6 號檢驗報告書1 紙（見上開95年度毒偵字第5736號卷第16
    頁）在卷可徵，應依毒品危害防制條例第18條第1 項前段規
    定，不問屬於犯人與否，沒收銷燬之。另扣案之塑膠鏟管1
    支係被告所有而供己準備施用上開第二級毒品所用之物，業
    據其供述在卷，爰依修正前刑法第38條第1 項第2 款後段規
    定宣告沒收之。至於鑑驗耗用之上開甲基安非他命之毒品既
    已滅失，自毋庸宣告沒收銷燬之，併此敘明。
據上論斷，應依刑事訴訟法第273 條之1 第1 項、第284 條之1
、第299 條第1 項前段，毒品危害防制條例第11條第2 項、第18
條第1 項前段，刑法第11條前段、第74條第1 項第1 款，修正前
刑法第62條、第38條第1 項第2 款後段、第41條第1 項前段，罰
金罰鍰提高標準條例第1 條、廢止前罰金罰鍰提高標準條例第2
條，判決如主文。
本案經檢察官甲○○到庭執行職務。
中    華    民    國    96    年 　1     月     8  　 日
                  刑事第三庭  法  官  施添寶
中　　華　　民　　國　　96　　年　　1 　　月　　8 　　日
以上正本證明與原本無異。
如不服本判決，應於收受送達後10日內向本院提出上訴書狀。
　　　　　　　　　　　　　    書記官  陳威志
附錄本判決論罪之法條
毒品危害防制條例第11條
持有第一級毒品者，處3 年以下有期徒刑、拘役或新臺幣5 萬元
以下罰金。
持有第二級毒品者，處2 年以下有期徒刑、拘役或新臺幣3 萬元
以下罰金。
持有專供製造或施用第一、二級毒品之器具者，處1 年以下有期
徒刑、拘役或新臺幣1 萬元以下罰金。
持有毒品達一定數量者，加重其刑至二分之一，其標準由行政院
定之。
附表：註被告行為後，如附表所示之相關法律均業經變更，並俱
      於95年7 月1 日施行，玆經整體比較結果，裁判時法並未
      較為有利，從而依刑法第2 條第1 項規定，自應適用各該
      行為時法，亦即修正前法至明。意即以下銀元及新臺幣、
      本罪之罰金刑、易科罰金之折算標準、自首，均依刑法第
      2 條第1 項前段，比較新舊法如下：
┌───────────────────────────────────────────────┐
│附表：                                                                                        │
├──────┬─────────────┬─────────────┬───────┬────┤
│相關變更條文│行為時法（下稱舊法）之內容│裁判時法（下稱新法）之內容│比  較  理  由│備    註│
├──────┼─────────────┼─────────────┼───────┼────┤
│【罰金刑貨幣│依法律應處罰金、罰鍰者，就│中華民國94年1 月7 日法修正│刑法之貨幣單位│經按現行│
│單位之變更】│其原定數額得提高為2 倍至10│施行後，刑法分則編所定罰金│由「元（指銀元│法規所定│
│罰金罰鍰提高│倍（刑法乃係定明10倍）。第│之貨幣單位為新臺幣。94年1 │）」變更為「新│貨幣單位│
│標準條例第1 │1 條所定得提高倍數之規定，│月7 日刑法修正時，刑法分則│臺幣」，且刑法│折算新臺│
│條前段、第5 │於本條例修正後制定之法律，│編未修正之條文定有罰金者，│分則之罰金數額│幣條例第│
│條→刑法施行│不適用之；本條例修正前公布│自94年1 月7 日刑法修正施行│，亦視該分則先│2 條之規│
│法第1 之1條 │之法律，於本條例修正後修正│後，就其所定數額提高為30倍│前曾修正與否，│定折算後│
│第1 項、第2 │其罰金罰鍰數額或法律經全部│。但72年6 月26日至94年1 月│而分別提高3 或│等值，是│
│項          │修正而其罰金罰鍰數額未予變│7 日新增或修正之條文，就其│30倍。        │以新法並│
│            │更者，亦同。              │所定數額提高為3 倍。      │              │未較有利│
│            │                          │                          │              │。      │
├──────┼─────────────┼─────────────┼───────┼────┤
│刑法第33條第│罰金：（銀元）1 元以上。  │罰金：新臺幣1000元以上…。│罰金刑之下限，│舊法有利│
│5 款：罰金刑│                          │                          │由銀元10元（亦│        │
│下限變更    │                          │                          │經提高）即新臺│        │
│            │                          │                          │幣30元，提高為│        │
│            │                          │                          │新臺幣1000元  │        │
├──────┼─────────────┼─────────────┼───────┼────┤
│【易科罰金折│犯最重本刑為5 年以下有期徒│犯最重本刑為5 年以下有期徒│易科罰金折算標│舊法有利│
│算標準變更】│刑以下之刑之罪，而受6 個月│刑以下之刑之罪，而受6 個月│準由銀元300 元│        │
│修正前刑法第│以下有期徒刑或拘役之宣告…│以下有期徒刑或拘役之宣告者│即新臺幣900 元│        │
│41條第1 項前│得以（銀元，下同）1 元以上│，得以新臺幣1000元、2000元│，提高為以新臺│        │
│段、廢止前罰│3 元以下折算1 日，易科罰金│或3000元折算1 日，易科罰金│幣1000元、2000│        │
│金罰鍰提高標│。依刑法第41條易科罰金…就│。                        │元或3000元折算│        │
│準條例第2條 │其原定數額提高為100 倍折算│                          │1日           │        │
│→現行刑法第│1 日；法律所定罰金數額未依│                          │              │        │
│41條第1 項前│本條例提高倍數，或其處罰法│                          │              │        │
│段          │條無罰金刑之規定者，亦同。│                          │              │        │
╠═══╤══╪═════════════╧═════════════╧═══════╪════╡
║整體比│舊法│2 年以下有期徒刑、拘役或銀元1 萬元即新臺幣3 萬元以下、銀元1 元即新臺幣│舊法最低│
║      │    │3 元以上罰金                                                          │度刑較低│
║      ├──┼───────────────────────────────────┤，較為有│
║較結果│新法│2 年以下有期徒刑、拘役或新臺幣3 萬元以下、新臺幣1000元以上罰金        │利      │
╚═══╧══╧═══════════════════════════════════╧════╛
附表：刑法修正施行後刑法第62條自首新舊法之比較適用
說明：一、【新法】：九十四年一月七日修正，同年二月二日
           公布，九十五年七月一日施行之刑法。
          【舊法】：九十四年一月七日修正，同年二月二日
           公布，九十五年七月一日施行前之刑法。
      二、【最高法院決議】：最高法院九十五年五月二十三
           日第八次刑事庭會議決議。
      三、【高院座談會決議】：臺灣高等法院暨所屬法院九
           因應新修正刑法施行座談會研討結果。
┌──┬──┬───────────┬──┬────────────┐
│編號│條號│新法                  │比較│理由                    │
│    │    ├───────────┤    │                        │
│    │    │舊法                  │結果│                        │
├──┼──┼───────────┼──┼────────────┤
│1   │62  │新條文                │    │(一)應為比較，舊法有利：第│
│    │    │對於未發覺之罪自首而  │    │  六十二條將原規定之必減│
│    │    │受裁判者，得減輕其刑  │    │  修為得減，雖性質上屬刑│
│    │    │。但有特別規定者，依  │    │  罰裁量之事項，惟既影響│
│    │    │其規定。              │    │  行為人之刑罰法律效果，│
│    │    ├───────────┼──┤  應屬法律變更之範疇，而│
│    │    │舊條文                │ˇ  │  有第二條第一項之適用，│
│    │    │對於未發覺之罪自首而  │    │  經比較新舊法，以舊法規│
│    │    │受裁判者，減輕其刑。  │    │  定「必減」對行為人較為│
│    │    │但有特別規定者，依其  │    │  有利，應適用舊法（高院│
│    │    │規定。                │    │  座談會決議第二之十則）│
│    │    │                      │    │  。                    │
│    │    │                      │    │(二)「自首」之性質無關可罰│
│    │    │                      │    │  性之判斷或法律效果之形│
│    │    │                      │    │  成，故其變更應非以行為│
│    │    │                      │    │  時為基準，而應依「自首│
│    │    │                      │    │  時」作為判斷之基準。即│
│    │    │                      │    │  若於新法生效前自首，不│
│    │    │                      │    │  論裁判時新法是否生效，│
│    │    │                      │    │  均應適用舊法必減之規定│
│    │    │                      │    │  ；如係在新法生效後自首│
│    │    │                      │    │  ，則不論行為時為何時，│
│    │    │                      │    │  均應適用新法之規定僅得│
│    │    │                      │    │  減輕其刑（最高法院決議│
│    │    │                      │    │  ）。                  │
└──┴──┴───────────┴──┴────────────┘
